【裁判字號】    92,交抗,994
【裁判日期】    921022
【裁判案由】    違反道路交通管理處罰條例
【裁判全文】
臺灣高等法院交通事件裁定                        九十二年度交抗字第九九四號
    抗  告  人
    即受處分人  甲○○
右抗告人因違反道路交通管理處罰條例案件，不服臺灣桃園地方法院，中華民國九十
二年九月二十二日所為裁定（九十二年度交聲更字第一四號），提起抗告，本院裁定
如左：
    主  文
抗告駁回。
    理  由
一、按「機器腳踏車駕駛人或附載座人未依規定戴安全帽者，處駕駛人新臺幣五百元
    罰鍰。」、「汽車駕駛人，駕駛汽車有左列情形之一者，處新臺幣六百元以上二
    萬四千元以下罰鍰，並當場禁止其駕駛：一、在道路上蛇行或以其他危險方式駕
    車者。」、「汽車駕駛人，行經有燈光號誌管制之交岔路口闖紅燈者，處新臺幣
    一千八百元以上五千四百元以下罰鍰。」、「汽車駕駛人，駕駛汽車有違反本條
    例之行為，經交通勤務警察或依法令執行交通稽查任務人員制止時，不制止或拒
    絕停車接受稽查逃逸者，除按各該條規定處罰外，處新臺幣三千元以上六千元以
    下罰鍰。」，道路交通管理處罰條例第三十一條第六項、第四十三條第一項第一
    款、第五十三條、第六十條第一項分別定有明文。易言之，如駕駛人在道路闖紅
    燈，為警當場攔停者，處罰機關固應對汽機車之駕駛人為處罰；惟若舉發機關並
    非當場對該部汽機車攔停，而對汽機車所有人為掣單舉發，如經舉發之汽機車所
    有人在舉發通知單上所載之應到案日期前到案，並告知處罰機關該名闖紅燈行駛
    及不服稽查逃逸之汽機車違規駕駛人姓名，即依前開細則第二十四條規定處罰該
    名違規駕駛人，而如汽車所有人未於應到案日期前到案或雖於應到案日期前到案
    ，而未告知處罰機關實際之違規駕駛人者，處罰機關仍應依道路交通管理處罰條
    例第八十五條第三項「本條例關於車輛駕駛人之處罰，如應歸責於車輛所有人者
    ，處罰車輛所有人。」之規定，對車輛所有人加以處罰。
二、原裁定意旨略以：異議人甲○○坦承為車牌號碼ＧＹＺ─六二二號重型機車之所
    有人，且未依前開規定於應到案日期前，告知處罰機關實際之車輛駕駛人，惟否
    認有於民國（下同）九十一年四月二十四日上午七時四十分許，在桃園縣平鎮市
    ○○路、雙連路三段六巷口違規騎乘機車。因此，本件首應審究者為，異議人之
    所有上開機車，是否確有原處分機關裁決處分所認定之違規行為。經查：證人即
    查獲本件違規事實之桃園縣警察局交通隊高榮小隊員警林憲聖於本院前審九十二
    年二月二十日調查時結證稱：「（卷內二張違規單，都是你開的？）是。（當時
    看到違規情形如何？）當天我與另外壹個同仁，叫胡毓泓在服勤，當天我騎重機
    車巡邏。當時在平鎮○○路雙連三段六巷口，我們停在比較前面往中壢方向，距
    離紅綠燈有五十公尺左右的路邊取締交通違規，當時看到一部重型機車上面二個
    年輕人共乘走在往中壢的外車道，車速很快，該車子的顏色我不太記得，沒有戴
    安全帽闖紅燈，往中壢方向騎，該路段是雙向四車道，我就跑到往中壢的分道線
    要去攔他，他有看到我，我有作攔車的動作，他有先減速下來再加速往內側車道
    走，從我右手邊閃過去，開到對向車道逆向行駛，再從對向車道騎回往中壢的車
    道，騎到外側車道以後，我看那個情形他不會停，就趕快把車號記在違規單的封
    面。（車牌有無可能看錯？）不可能，因為他從我旁邊經過。他車子是什麼顏色
    我不知道，只知道舊舊的。」等語；核與證人即當時亦參與執勤取締之員警胡毓
    泓於本院調查時結證：「當天我與林一起取締，在民族路、雙連路三段六巷口，
    執行取締闖紅燈勤務，結果看到兩位年輕人闖紅燈，又沒帶安全帽，我和林憲聖
    鳴笛示意停車，那兩個年輕人不停，任意在快、慢車道間，以蛇行方式逃攔檢。
    車號二人都有記」等語相符。參之證人林憲聖於本院前審調查時所提出其於事發
    當時記載車號之編號為Ｄ一Ａ五二一二○一到二五○違規單存根聯原本一本，依
    該違規單存根聯之封面上記載「四月二十七日七時四十分、ＧＹＺ─六二二、兩
    本件事發當時所見違規之情形相符。又依證人林憲聖前開證詞，其係在五十公尺
    前即發現該機車有未載安全帽及闖紅燈等違規之情形，故跑至馬路中央（分道線
    上）準備攔停取締，雖因該機車騎士佯裝減速後加速從旁閃過，惟證人林憲聖在
    此情形下，其心理自應已有所準備（此由前述違規單存根聯封面上載滿類似之記
    載，顯示其遇見此種情況多矣），故其在機車駕駛人閃過後隨即將該車號記下，
    並連同當時狀況記載於隨身攜帶之違規單簿封面上，應無失誤之可能。復且當時
    是由二位執勤之員警同時記下車號，益見應無誤認車號之虞。況，證人二人與異
    議人間並無任何仇隙，應無故意濫行舉發之可能；且查，交通警察掣單舉發違反
    道路交通管理處罰條例所列之違規事實，本質上為行政處分，係公務員基於職務
    上之權力，依法就特定之具體事件所為之具公法上效果之單方面行政行為，基於
    公務員為公法上行為具有公信力之原則，該行政行為當可被推定為真正，其據以
    依法處分之事實認定亦為正確無誤，又本件違規情形，既係因上開車輛闖紅燈等
    ，且不服從指揮稽查而逃逸，原處分機關逕行對汽機車所有人為掣單舉發，受處
    分人即機車所有人應於應到案日期前告知舉發機關車輛之實際使用人，茲異議人
    既未依規定告知原處分機關該車輛違規當時之實際使用人，處罰機關仍應依道路
    交通管理處罰條例第八十五條第三項之規定，對車輛所有人加以處罰，則縱本件
    實際駕駛人係機車所有人或另有其人，均不影響本件之裁罰。從而，本件事證明
    確，受處分人所有前開機車之違規行為堪以認定。原處分機關引用前開規定，依
    據道路交通管理處罰條例第三十一條第六項、第四十三條第一項第一款、第五十
    三條、第六十條第一項規定，對異議人之處罰，於法並無不合，異議人之異議無
    理由，應予駁回。
三、經核原裁定認事用法，洵無違誤。抗告意旨以其現年五十餘歲，絕非證人等所指
    騎乘機車之年輕人云云。惟查，抗告人既係車牌號碼ＧＹＺ─六二二號重型機車
    之所有人，且該機車確有前述之違規，業經告發警員於原審到庭證述實在，抗告
    人若確非當日違規之駕駛人，則其應於舉發通知單上所載之應到案日期前到案，
    並告知處罰機關該名闖紅燈行駛及不服稽查逃逸之汽機車違規駕駛人姓名，否則
    處罰機關仍應依道路交通管理處罰條例第八十五條第三項之規定，對車輛所有人
    加以處罰，已如前述，茲抗告人之重型機車既未遺失，且於原審亦到庭承稱車鑰
    匙平日均係由其自行保管，則就其所有之重型機車於事發當日究係由何人所騎乘
    ，應知之甚詳，其不到案說明或具體指出該駕駛人之姓名，僅砌詞諉卸辯稱其非
    違規之人，自無可採，抗告尚難認有理由，應予駁回。
據上論斷，應依道路交通案件處理辦法第二十六條，刑事訴訟法第四百十二條，裁定
如主文。
中      華      民      國    九十二    年      十      月    二十二    日
                              台灣高等法院刑事第十二庭
                                    審判長法  官  劉  景  星
                                          法  官  陳  博  志
                                          法  官  陳  志  洋
右正本證明與原本無異。
不得再抗告。
                                          書記官  蔡  佩  珊
中      華      民      國    九十二    年      十      月    二十七    日


司法院資訊處製作；財團法人民間司法改革基金會備份。
